【裁判字號】    95,訴,266
【裁判日期】    950804
【裁判案由】    毒品危害防制條例
【裁判全文】
臺灣宜蘭地方法院刑事判決               95年度訴字第266號
公  訴  人  臺灣宜蘭地方法院檢察署檢察官
被      告  甲○○
上列被告因毒品危害防制條例案件，經檢察官提起公訴（95年度
毒偵字第646號），嗣於本院準備程序進行中，被告先就被訴事
實為有罪之陳述，經裁定進行簡式審判程序，本院判決如下：
    主  文
甲○○施用第一級毒品，處有期徒刑陸月，如易科罰金，以銀元
參佰元（即新臺幣玖佰元）折算壹日。
    事  實
一、甲○○前因施用毒品案件，經送觀察、勒戒後，認為無繼續
    施用毒品之傾向，而於民國94年3月3日執行完畢釋放，並經
    臺灣板橋地方法院檢察署檢察官於94年3月9日以94年度毒偵
    字第747號為不起訴處分確定。詎甲○○猶不知悔改，明知
    海洛因、安非他命分別為毒品危害防制條例第2條第2項第1
    、2款所規定之第一、二級毒品，不得擅自施用，竟仍於前
    開觀察勒戒執行完畢釋放後五年內，基於施用第一級毒品海
    洛因、第二級毒品安非他命之犯意，於95年4月18日下午某
    時，在宜蘭縣冬山鄉○○路24號住處內，以將第一級毒品海
    洛因及第二級毒品安非他命混合摻水置入針筒內，再將之注
    射入體內之方式，同時施用第一級毒品海洛因及第二級毒品
    安非他命1次。嗣經警方於95年4月20日18時30分許，採其尿
    液送驗後，始查悉上情。
二、案經宜蘭縣警察局移請臺灣宜蘭地方法院檢察署檢察官偵查
    起訴，嗣於本院準備程序進行中，被告先就被訴事實為有罪
    之陳述，經裁定進行簡式審判程序。
    理  由
一、上揭犯罪事實，業據被告甲○○於本院審理時坦承不諱，且
    於95年4月20日18時30分許所採之被告尿液，經送檢驗結果
    ，確實呈現安非他命、嗎啡、可待因陽性反應之事實，亦有
    宜蘭縣警察局刑警大隊偵辦各類毒品案件犯罪嫌疑尿液送驗
    編號姓名對照表、慈濟大學濫用藥物檢驗中心檢驗總表各1
    件在卷可稽。又被告前因施用毒品案件，經送觀察、勒戒後
    ，認為無繼續施用毒品之傾向，而於94年3月3日執行完畢釋
    放，並經臺灣板橋地方法院檢察署檢察官於94年3月9日以94
    年度毒偵字第747號為不起訴處分確定乙情，亦有全國施用
    毒品案件紀錄表、臺灣高等法院被告前案紀錄表各1件附卷
    可佐。依此，足徵被告上開自白確與事實相符，其於觀察勒
    戒執行完畢釋放後，五年內再犯本案施用第一、二級毒品罪
    之事證已臻明確，其犯行堪予認定，應依法論科。
二、按95年7月1日修正生效施行之刑法第2條第1項規定「行為後
    法律有變更者，適用行為時之法律。但行為後之法律有利於
    行為人者，適用最有利於行為人之法律」，本件被告行為後
    ，刑法第41條、第55條業於95年7月1日修正生效施行，罰金
    罰鍰提高標準條例則自同日刪除第2條之規定，經查：
（一）依修正前刑法第41條第1項前段之規定及修正前罰金罰鍰
      提高標準條例第2條前段之規定，易科罰金之折算標準，
      應以銀元三百元折算一日，經換算為新臺幣後，應以新臺
      幣九百元折算為一日，惟修正後刑法第41條第1項前段則
      規定「犯最重本刑為五年以下有期徒刑以下之刑之罪，而
      受六個月以下有期徒刑或拘役之宣告者，得以新臺幣一千
      元、二千元或三千元折算一日，易科罰金。」，是比較新
      舊法之結果，新法並非較有利於被告。
（二）修正前刑法第55條規定「一行為而觸犯數罪名，或犯一罪
      而其方法或結果之行為犯他罪名者，從一重處斷。」，惟
      修正後同法條則規定「一行為而觸犯數罪名者，從一重處
      斷。但不得科以較輕罪名所定最輕本刑以下之刑。」，已
      就想像競合犯之科刑，增列「不得科以較輕罪名所定最輕
      本刑以下之刑」之要件，是比較新舊法之結果，新法並非
      較有利於被告。
（三）綜合上開新舊法比較之結果，新法並非較有利於被告，依
      前揭刑法第2條第1項規定，本件即應適用行為時法即95年
      7月1日修正生效施行前刑法第41條、第55條之規定、95年
      7月1日修正前罰金罰鍰提高標準條例第2條之規定，先予
      敘明。
三、查海洛因、安非他命分別為毒品危害防制條例第2條第2項第
    1、2款所規定之第一、二級毒品，不得擅自施用，故核被告
    施用海洛因、安非他命之行為，分別係犯毒品危害防制條例
    第10條第1項之施用第一級毒品罪、同條第2項之施用第二級
    毒品罪。被告施用行為前後持有第一級毒品海洛因、第二級
    毒品安非他命之低度行為，分別為其施用之高度行為所吸收
    ，均不另論罪。又被告係同時施用第一級毒品海洛因及第二
    級毒品安非他命，而觸犯構成要件不相同之二罪名，為想像
    競合犯，應依95年7月1日修正生效施行前刑法第55條之規定
    ，從一重之施用第一級毒品罪處斷，公訴人未審酌上情，認
    被告所犯上開施用第一級毒品罪、施用第二級毒品罪，犯意
    各別、行為互殊，應予分論併罰，惟並未提出證據加以證明
    ，尚有未洽，附此敘明。爰審酌被告之素行、智識程度；犯
    罪之動機、目的、手段；前已因施用毒品之犯行，經執行觀
    察勒戒完畢，卻不知悔改，復繼續沾染毒品惡習，其施用毒
    品行為對於自身及社會所造成之危害程度非輕；同時施用第
    一、二級毒品之犯罪態樣及施用之次數、頻率；犯後已坦承
    犯行，態度尚佳等一切情狀，量處如主文所示之刑，並依95
    年7月1日修正生效施行前刑法第41條第1項前段、罰金罰鍰
    提高標準條例第2條之規定，諭知易科罰金之折算標準，以
    示警懲。
據上論斷，應依刑事訴訟法第273條之1第1項、第299條第1項前
段，毒品危害防制條例第10條第1項、第2項、現行刑法第2條第
1項前段、第11條前段，95年7月1日修正生效施行前刑法第55條
、第41條第1項前段，95年7月1日修正前罰金罰鍰提高標準條例
第2條，現行法規所定貨幣單位折算新臺幣條例第2條，判決如主
文。
本案經檢察官陳嘉瑜到庭執行職務。
中    華    民    國    95    年     8    月     4    日
                  刑事第四庭法  官  劉家祥
以上正本證明與原本無異。
如不服本判決應於收受本判決後10日內向本院提出上訴書狀，其
未敘述上訴理由者，並得於提起上訴後10日內向本院補提理由書
狀(均須按他造當事人之人數附繕本)「切勿逕送上級法院」。
                            書記官  邱淑秋
中    華    民    國    95    年    8     月    8     日
附錄本案論罪科刑法條全文：毒品危害防制條例第10條第1項、
第2項。
施用第一級毒品者，處 6 月以上 5 年以下有期徒刑。
施用第二級毒品者，處 3 年以下有期徒刑。


司法院資訊處製作；財團法人民間司法改革基金會備份。
